臺灣板橋地方法院刑事判決　　　　　　　93年度訴字第1451號
　　公　訴　人　臺灣板橋地方法院檢察署檢察官
　　被　　　告　甲　○
　　指定辯護人　本院公設辯護人丙○○
上列被告因家庭暴力殺人案件，經檢察官提起公訴（93年度偵字
第10837 號）及移送併案審理（93年度偵字第16553 號、93 相
字924 號），本院判決如下：
    主  文
甲○殺人，處有期徒刑拾伍年。
    事  實
一、甲○與被害人乙○○二人有家庭暴力防治法第三條第二款之
    事實上夫妻關係，甲○因曾遭乙○○毆打，又認乙○○在外
    結識其他女子，其二人感情已不睦並時有財務之爭執，而甲
    ○欲要求與乙○○分手未果，乙○○復至甲○從事清潔工作
    之臺北縣新莊市「大慶蓮莊」社區，宣稱甲○曾在茶室上班
    ，並散布遭甲○詐騙金錢之事，甲○對乙○○宿怨已深，加
    以自認名譽受辱，乃懷恨在心，遂基於殺害乙○○之故意，
    先於民國（下同）九十三年六月三十日，至臺北縣新莊市○
    ○路與中正路口加油站對面之某化學原料工廠，以每瓶新台
    幣（下同）十五元之價格，購買硫酸十八瓶並悉數倒入紅色
    水桶內以伺機行兇，嗣於隔日即七月一日凌晨一時三十分許
    ，甲○在臺北縣樹林市○○街四七巷三號與乙○○同居住處
    ，利用乙○○熟睡無從防備之機會，持上開紅色水桶對乙○
    ○潑淋其內盛裝之硫酸，致乙○○身體百分之六十面積有二
    至三度化學灼傷，乙○○因疼痛難耐衝往浴室沖洗，然甲○
    承前殺人犯意，接續持乙○○所有供工作使用之鐵鎚乙支，
    趁乙○○沖洗之際，以之接續敲擊乙○○頭部兩側太陽穴，
    造成乙○○大量流血（甲○對乙○○潑淋硫酸時，其自身亦
    遭外濺硫酸波及，故身體顏面、兩側下肢及左上肢多處深二
    度灼傷共佔體表面積百分之二十），乙○○懇求甲○叫救護
    車將其送醫，但遭甲○拒絕，乙○○乃至隔壁鄰居盧幸福住
    處門外求救，盧幸福聽聞乙○○呼喊救命聲，乃報警將乙○
    ○送往臺北縣林口鄉長庚紀念醫院林口分院急救，嗣於九十
    三年七月二十八日，乙○○仍因身體百分之六十面積有二至
    三度化學灼傷，併發肺炎及細菌感染致敗血症，在臺北縣林
    口鄉長庚紀念醫院林口分院不治死亡。
二、案經被害人乙○○於生前訴由臺北縣警察局三峽分局報請臺
    灣板橋地方法院檢察署檢察官偵查起訴。
    理  由
甲、證據能力部分：
一、本件告訴人乙○○、證人盧幸福於警詢時所為之陳述、記載
    被告甲○傷勢之臺北縣三峽鎮財團法人恩主公醫院93年7 月
    5 日恩乙診字第乙0000000000號乙種診斷證明書及臺灣板橋
    地方法院檢察署9 3 年11月8 日93州甲字第1800號乙○○死
    亡證明書分屬被告以外之人於審判外之言詞及書面陳述，而
    被告以外之人於審判外之言詞或書面陳述，除法律有規定者
    外，不得作為證據，刑事訴訟法第一百五十九條第一項定有
    明文，此即學理上所稱傳聞證據排除法則。惟被告以外之人
    於審判外之陳述，雖不符同法第一百五十九條之一至第一百
    五十九條之四之規定，而經當事人於審判程序同意作為證據
    ，法院審酌該言詞陳述或書面陳述作成時之情況，認為適當
    者，亦得為證據。當事人、代理人或辯護人於法院調查證據
    時，知有第一百五十九條第一項不得為證據之情形，而未於
    言詞辯論終結前聲明異議者，視為有前項之同意，此則據同
    法第一百五十九條之五規定甚明。
二、鑒於採用傳聞證據排除法則之重要理由之一，係因傳聞證據
    未經當事人之反詰問予以覈實，若當事人願放棄對原供述人
    之反對詰問時，原則上即可承認該傳聞證據之證據能力，而
    揆諸我國刑事訴訟法第一百五十九條之五之立法理由，除參
    照前述傳聞證據排除法則之基本法理外，亦參考日本刑事訴
    訟法第三百二十六條之立法例，查日本刑事審判實務之運作
    ，有關檢察官及被告均同意作為證據之傳聞書面材料或陳述
    ，可直接援引該國刑事訴訟法第三百二十六條作為傳聞例外
    之法律依據，僅在檢察官與被告不同意之情況下，乃須根據
    其他傳聞例外規定俾以斟酌該等書面材料或陳述是否具有證
    據能力，在當事人間無爭執之案件中，傳聞證據基本上均可
    依據前引規定提出於法院使用。據此，我國刑事訴訟法第一
    百五十九條之五之適用應可作同上之解釋，本案告訴人乙○
    ○及證人盧幸福於警詢時所為之陳述，記載被告甲○傷勢之
    臺北縣三峽鎮財團法人恩主公醫院93年7 月5 日恩乙診字第
    乙0000000000號乙種診斷證明書、臺灣板橋地方法院檢察署
    93年11月8 日93州甲字第1800號乙○○死亡證明書，雖均為
    被告以外之人審判外之陳述而屬傳聞證據，惟公訴人、被告
    及其辯護人就其證據能力，於本院準備程序中及行該等證據
    之調查程序時並未為反對之意思表示，且迄於言詞辯論終結
    前復無任異議，本院審酌告訴人乙○○現已死亡，其於臺北
    縣三峽鎮恩主公醫院接受司法警察調查為陳述之時間係九十
    三年七月一日凌晨四時五十八分許，離本案發生僅隔約三小
    時二十八分許，記憶應屬鮮明深刻，再核其本人及證人盧幸
    福於警詢之陳述亦無任何違法取證或證明力偏低之瑕疵，又
    記載被告甲○傷勢之臺北縣三峽鎮財團法人恩主公醫院93年
    7 月5 日恩乙診字第乙0000000000號乙種診斷證明書為醫師
    本於醫療業務所製作，觀其上記載被告甲○係於九十三年七
    月一日至該院急診、同日住院、九十三年七月五日出院，故
    被告甲○自案發後至九十三年七月五日出院止之期間，全程
    在恩主公醫院接受醫治，該診斷證明書之記載應具有可信之
    擔保，而臺灣板橋地方法院檢察署93年11月8 日93州甲字第
    1800號乙○○死亡證明書則係檢察官踐行相驗程序後依法所
    為之證明文書，以該等審判外陳述作為認定本案犯罪事實之
    證據均堪認為適當，且依諸上開規定及說明，對於告訴人乙
    ○○及證人盧幸福於審判外之警詢陳述及前引恩主公醫院診
    斷證明書、乙○○死亡證明書是否屬於傳聞之例外，亦無庸
    先行考量刑事訴訟法第一百五十九條之三、第一百五十九條
    之四等規定，得逕依同法第一百五十九條之五規定作為證據
    。
三、法務部法醫研究所（93）法醫所醫鑑字等1145號鑑定書，係
    該所法醫師依檢察官囑託執行解剖鑑定職務所具結製作之書
    面鑑定報告，依刑事訴訟法第一百五十九條第一項之立法理
    由說明及第二百零六條第一項規定，亦得為證據，均先敘明
    。
乙、認定犯罪事實及論罪科刑之理由
（一）訊據被告甲○對其與告訴人乙○○有同居之事實上夫妻關
      係，因曾遭乙○○毆打，又認乙○○在外結識其他女子，
      ，其二人感情已不睦並時有財務之爭執，而甲○欲要求與
      乙○○分手未果，乙○○復至被告甲○從事清潔工作之臺
      北縣新莊市「大慶蓮莊」社區，宣稱甲○曾在茶室上班，
      並散布遭甲○詐騙金錢之事，被告甲○對乙○○宿怨已深
      ，加以自認名譽受辱，乃懷恨在心，先於九十三年六月三
      十日，至臺北縣新莊市○○路與中正路口加油站對面之某
      化學原料工廠，以每瓶十五元之價格，購買硫酸十八瓶並
      悉數倒入紅色水桶內以伺機行兇，嗣於隔日即七月一日凌
      晨一時三十分許，被告甲○在臺北縣樹林市○○街四七巷
      三號與乙○○同居住處，利用乙○○良熟睡無從防備之機
      會，持上開盛裝硫酸之紅色水桶對乙○○潑淋其內硫酸，
      致乙○○身體百分之六十面積有二至三度化學灼傷，乙○
      ○因疼痛難耐衝往浴室沖洗，然被告甲○接續持乙○○所
      有供工作使用之鐵鎚乙支，趁乙○○沖洗之際，敲擊乙○
      ○頭部兩側太陽穴，造成乙○○大量流血，而被告甲○對
      乙○○潑淋硫酸時，其自身亦遭外濺硫酸波及，故身體顏
      面、兩側下肢及左上肢多處深二度灼傷共佔體表面積百分
      之二十，乙○○懇求被告甲○叫救護車將其送醫，但遭被
      告甲○拒絕，乙○○乃至隔壁鄰居盧幸福住處門外求救，
      盧幸福聽聞乙○○呼喊救命聲，乃報警將乙○○送醫，惟
      迄於九十三年七月二十八日，乙○○仍因身體百分之六十
      面積有二至三度化學灼傷，併發肺炎及細菌感染致敗血症
      ，在臺北縣林口鄉長庚紀念醫院林口分院不治死亡之犯罪
      事實，業於檢察官偵訊及本院審判時供承不諱，核與被害
      人乙○○於警詢指訴被害經過及證人盧幸福於警詢時所陳
      目睹乙○○傷勢與將乙○○送醫之情形相合，並有案發現
      場相片六張附卷及被告甲○行兇所用鐵鎚乙支扣案足資佐
      證，而被告甲○本人因遭濺出硫酸波及，導致其身體顏面
      、兩側下肢及左上肢多處同受有深二度灼傷共佔體表面積
      百分之二十之傷害，亦有臺北縣三峽鎮財團法人恩主公醫
      院93年7 月5 日恩乙診字第乙0000000000號乙種診斷證明
      書乙份在卷可按。
（二）另告訴人乙○○確因遭被告甲○以腐蝕性液體即硫酸潑淋
      身體，導致身體百分之六十面積有二至三度化學灼傷，經
      三年七月二十八日併發肺炎及細菌感染致敗血症，在臺北
      縣林口鄉長庚紀念醫院林口分院不治死亡，此經臺灣板橋
      地方法院檢察署檢察官於九十三年七月二十九日帶同檢驗
      員相驗及囑請法務部法醫研究所法醫師解剖乙○○遺體具
      結鑑定屬實，有該署93州甲字第1800號相驗屍體證明書及
      相驗筆錄與法務部法醫研究所（93）法醫所醫鑑字等1145
      號鑑定書在卷可憑，以被告甲○利用大量預先購置之硫酸
      潑淋被害人乙○○身體，造成乙○○身體百分之六十面積
      有二至三度化學灼傷之致命傷害後，又接續持鐵鎚敲擊乙
      ○○之頭部致命部位等情觀之，其確有殺死乙○○之犯意
      及行為實施無誤，被告甲○自白核與事實相符，本件事證
      明確，被告甲○犯行堪以認定。
二、核被告甲○與告訴人乙○○二人有家庭暴力防治法第三條第
    二款之事實上夫妻關係，被告甲○實施家庭暴力行為殺死被
    害人乙○○，所為係犯刑法第二百七十一條第一項之殺人罪
    。原偵查檢察官提起本件公訴時，因被害人乙○○尚未死亡
    ，故認被告所為僅犯刑法第二百七十一條第一項、第二項之
    殺人未遂罪，惟被害人乙○○死亡後，檢察官已就被告殺人
    既遂之犯罪事實併案移送本院審理，且公訴檢察官亦於準備
    程序時以被告殺人之社會基本事實同一為基礎，當庭變更起
    訴法條為刑法第二百七十一條第一項之殺人罪，故本院無庸
    再引刑事訴訟法第三百條變更原起訴之法條，特此說明。
三、被告甲○殺人罪業至重，而本件肇因於被告甲○曾遭乙○○
    毆打，又認為乙○○在外結識其他女子，其二人感情不睦並
    時有財務之爭執，而被告甲○欲要求與乙○○分手未果，乙
    ○○復至被告甲○從事清潔工作之臺北縣新莊市「大慶蓮莊
    」社區，宣稱被告甲○曾在茶室上班，並散布遭甲○詐騙金
    錢之事，被告甲○對乙○○宿怨既深，加以自認名譽受辱，
    遂懷恨在心（參見被告對於犯罪動機之自白及本院九十三年
    十二月八日審判筆錄所載證人許柯金珠之陳述與臺北縣政府
    警察局新莊分局明志派出所呈報單所附傷害案相關筆錄），
    本院審酌被告犯罪之目的、潑淋硫酸致被害人乙○○於死之
    兇殘犯罪手段、所生損害、其生活狀況、與被害人平日關係
    、殺人犯罪後仍拒絕接受法律應有制裁之無視法紀與人命之
    犯後態度等一切情狀（見本院九十三年十二月八日審判筆錄
    所載被告最後陳述），依照公訴檢察官有關量刑之意見，量
    處如主文所示之刑，以資懲儆。被告甲○行兇所用硫酸雖為
    被告所有，但已因潑淋流散滅失，無須諭知沒收；至盛裝硫
    酸之紅色水桶並未扣案，其為一般家庭日常生活用具，非違
    禁物，縱屬被告甲○所有，亦無沒收之必要；另被告甲○用
    以敲擊被害人乙○○之鐵鎚乙支則為被害人乙○○所有，並
    非被告甲○所有，此經被告甲○於警詢及偵訊時陳明屬實，
    依刑法第三十八條第二項規定，不能宣告沒收，末此敘明。
據上論斷，應依刑事訴訟法第二百九十九條第一項前段，刑法第
二百七十一條第一項，判決如主文。
本案經檢察官楊仲農到庭執行職務。
中　　華　　民　  國  　九十四　　年  一　月　二十六  日
                　　刑事第七庭
                      審判長法　官　陳恆寬
                            法  官　許必奇
                            法  官　吳佳穎
以上正本證明與原本無異。
如不服本判決應於送達後十日內向本院提出上訴狀。
                            書記官　王春森
中　　華　　民　　國　　九十四　　年　一　月  三十一  日
附錄本案論罪科刑法條全文：
刑法第二百七十一條第一項：
殺人者，處死刑、無期徒刑或十年以上有期徒刑。
